臺灣高等法院臺南分院刑事裁定　一００年度抗字第八十四號
抗 告 人
即聲請人　沈信宏
上列抗告人因聲請提審案件，不服臺灣臺南地方法院中華民國一
００年一月三十一日裁定（一００年度提字第一號），提起抗告
，本院裁定如下：
    主    文
抗告駁回。                                                                
    理    由                                                                
一、抗告意旨略以：
(一)民國（下同）九十九年十月七日抗告人借提返監時據殘疾等
    病情，及房舍狹小無法如廁生活不便等拒絕入住，請准依監
    獄行刑法第十一、十七、五十四、五十八條另行安排適當處
    所安置，本係刑法第二十三條之正當行為。且自九十八年四
    月移入臺南監獄因疾病本就能安排入住有座式馬桶之病舍安
    置療養，法律既有明定及有前例可循；然該監舍主任竟以抗
    告人不住五舍即逕以抗告人違規予以拘禁、處罰，無視法律
    保障病犯之生存權，已有刑法第一二六條凌虐人犯罪之違法
    。抗告人自九十五年自行到案係為執行「應盡刑罰」，任何
    未經實質、正當、合法程序之拘禁、處罰皆不得加諸，該監
    舍主任逾越管束之必要限度當然不屬依法令之職務行為，自
    不能據此主張取得任何權利，亦當然牴觸憲法。
  (二)臺南監獄監方先後以刑法第一三五、一四０、一六九條規定
    拘禁、處罰抗告人，所據皆國家法益之公訴刑責，當依法定
    程序論斷。臺南監獄為行刑機關在國家刑罰不具有司法之追
    訴、偵查、執行、審問、判決權，刑事訴訟法第八十八條雖
    得將現行犯逮捕，惟同法第九十一條規定必須於二十四小時
    內將現行犯移送法院，本案臺南監獄監方所犯之上開三項刑
    事公訴罪皆攸關國家法益，且除有能力保全證據又為新式剛
    裝置完成之監控系統，早在他案皆能提供，卻不將影音暨相
    關事證與抗告人移送臺南地方法院偵辦，逕於九十九年十一
    月十八日將抗告人急速移轉至綠島監獄，抗告人實含冤受屈
    至為明確。原審裁定理由欄三所載：「至於聲請人在聲請提
    審狀上另敘及其對臺灣臺南監獄處分等不服云云，根本就非
    本案聲請意旨．．」等語，未予究明已是認知錯誤，遽行處
    分亦嫌速斷，難謂無違心證法則云云。
二、按人民被法院以外之任何機關逮捕拘禁時，其本人或他人得
    向逮捕拘禁地之地方法院聲請提審；法院接受提審之聲請書
    狀，依法律之規定，認為無理由者，應於二十四小時內以裁
    定駁回之，提審法第一條、第四條第一項分別定有明文。再
    按憲法第八條第一項規定，人民身體之自由應予保障；除現
    行犯之逮捕由法律另定外，非經司法或警察機關依法定程序
    ，不得逮捕拘禁；非由法院依法定程序，不得審問處罰；非
    依法定程序之逮捕、拘禁、審問、處罰，得拒絕之。所謂「
    逮捕」，係指以強制力，解送現行犯或通緝犯至一定處所；
    而所謂「拘禁」，則係指以強制力，將人拘束於特定處所；
    惟其前提係逮捕拘禁之行為乃「被法院以外之任何機關」、
    「非法」為之，始得聲請提審；如人民被法院以外機關「依
    法」逮捕拘禁者，自不得聲請提審（司法院三十七年院解字
    第四０三四號解釋、本院九十九年度抗字第五九一號裁定意
    旨參照）。又按大法官釋字第三九二號解釋意旨：「司法權
    之一之刑事訴訟、即刑事司法之裁判，係以實現國家刑罰權
    為目的之司法程序，其審判乃以追訴而開始，追訴必須實施
    偵查，迨判決確定，尚須執行始能實現裁判之內容。是以此
    等程序悉與審判、處罰具有不可分離之關係，亦即偵查、訴
    追、審判、刑之執行均屬刑事司法之過程，其間代表國家從
    事『偵查』『訴追』『執行』之檢察機關，其所行使之職權
    ，目的既亦在達成刑事司法之任務，則在此一範圍內之國家
    作用，當應屬廣義司法之一。憲法第八條第一項所規定之『
    司法機關』，自非僅指同法第七十七條規定之司法機關而言
    ，而係包括檢察機關在內之廣義司法機關。」是依上開司法
    院大法官會議解釋之意旨觀之，檢察機關自得依據法律之規
    定對人民行使逮捕拘禁之公權力。
三、經查：抗告人因妨害性自主案件，經臺灣士林地方法院檢察
    署八十九年偵字第九四三０號提起公訴，由臺灣士林地方法
    院於九十二年三月三十一日以九十年度訴字第四二號判處應
    執行有期徒刑五年，並於刑之執行前令入相當處所施以治療
    ，其期間至治癒為止，但最長不得逾三年，其餘被訴恐嚇取
    財罪、妨害自由罪部分無罪，嗣經臺灣高等法院九十二年七
    月二十九日以九十二年度上訴字第一七０四號撤銷原判決，
    改判處有期徒刑五年六月，並於刑之執行前令入相當處所施
    以治療，其期間至治癒為止，但最長不得逾三年，復經最高
    法院九十五年度臺上字第二八三一號駁回上訴確定在案。抗
    告人於九十五年八月十五日入監執行（期間曾在臺灣臺北監
    獄臺北分監、臺灣臺北監獄、臺灣臺南監獄、臺灣臺東綠島
    監獄分別執行刑前強制治療及有期徒刑，另曾因借提入臺灣
    桃園監獄），迄今仍在綠島監獄受刑中（指揮書執畢日期至
    一００年一０月十六日），有臺灣高等法院被告前案紀錄表
    及在監在押全國紀錄表附卷可稽。足徵抗告人係因上開案件
    判決確定，經執行檢察官依法執行刑前強制治療及有期徒刑
    ，尚非被非法逮捕、拘禁之人，核與提審法第一條之規定不
    符。又縱認係屬逮捕、拘禁之人，依前揭規定說明，亦屬檢
    察官合法行使公權力範圍，非屬提審法所規定得聲請提審之
    事由。是原裁定認抗告人之提審聲請無理由，駁回聲請。
    本院經核原審裁定，於法並無違誤。抗告人抗告意旨仍執陳
    詞，任意指摘原裁定不當，請求撤銷原裁定，為無理由，應
    予駁回。至抗告人在聲請提審狀上另敘及其對臺南監獄之管
    理、處分等不服云云，應係得否依監獄行刑法另行申訴之問
    題，核與聲請提審要件不符，併此敘明。
五、據上論斷，應依刑事訴訟法第四百十二條，裁定如主文。
中    華    民    國    100   年    3     月    10    日
                  刑事第一庭審判長法官  茆  臺  雲
                                  法官  王  明  宏
                                  法官  蔡  長  林
以上正本證明與原本無異。
不得再抗告。
                                書記官  李  培  薇
中    華    民    國    100   年    3     月    10    日